臺灣高等法院臺中分院刑事判決　　　　96年度上訴字第1382號
上　訴　人
即　被　告　乙○○
上列上訴人因違反毒品危害防制條例案件，不服臺灣南投地方法
院96年度訴字第256號中華民國96年4月17日第一審判決（起訴案
號：臺灣南投地方法院檢察署96年度毒偵字第132號），提起上
訴，本院判決如下：
    主  文
上訴駁回。
    事  實
一、乙○○於民國八十九年間因施用毒品案件，經臺灣臺東地方
    法院以八十九年度毒聲字第二七四號裁定送觀察、勒戒後，
    經評定認有繼續施用毒品之傾向，經該院以八十九年度毒聲
    字第三二六裁定令入戒治處所施以強制戒治，於九十年六月
    二十九日戒治期滿，於同年六月三十日出所，於九十年七月
    四日由臺灣臺東地方法院檢察署檢察官以九十年度戒毒偵字
    第五九號為不起訴處分確定。乙○○復於九十三年間因施用
    毒品案件，經臺灣南投地方法院以九十三年度訴字第六五六
    號判決判處有期徒刑八月確定，於九十四年十一月二十四日
    縮刑期滿執行完畢。詎乙○○仍不知戒絕毒癮，復基於施用
    第一級毒品海洛因之犯意，於九十六年一月十九或二十日二
    十時許，在其位於南投縣草屯鎮○○路六○九號居住處所，
    以針筒注射方式，施用第一級毒品海洛因一次。嗣於同年月
    二十二日十六時四十分許，在南投縣草屯鎮○○路六二五號
    前為警查獲，並扣得海洛因一包（淨重０．０五公克，空包
    裝重０點一八公克），且經警於同日十八時許，徵得其同意
    採集尿液送檢驗，結果呈嗎啡陽性反應，始發覺上情。
二、案經南投縣政府警察局草屯分局報告臺灣南投地方法院檢察
    署檢察官偵查起訴。
    理  由
一、上訴人即被告乙○○（下稱被告）經合法傳喚，無正當理由
    未於本院審判期日到庭，爰不待其陳述逕行判決，先此敘明
    。
二、上揭犯罪事實業據被告於原審坦白承認，且被告於九十六年
    一月二十二日經警採取其尿液送驗結果，呈嗎啡陽性反應乙
    節，有南投縣政府警察局毒品案件尿液送驗代碼表及詮昕科
    技股份有限公司濫用藥物尿液檢驗報告各一件附卷為憑（見
    警卷第十一頁、偵查卷第一０頁）。又扣案之白粉一包，經
    鑑定結果確含第一級第六項毒品海洛因成分，淨重０點０五
    公克（空包裝重０點一八公克），亦有法務部調查局九十六
    年三月七日調科壹字第09623018080號鑑定通知書一件在卷
    為憑（見原審卷第二０頁），足徵被告自白施用毒品與事實
    相符。
三、依九十二年七月九日新修正之毒品危害防制條例第二十條第
    三項、第二十三條第二項之修正理由所示，就施用毒品者，
    祇於「初犯」及「五年後再犯」二種情形，有其追訴條件之
    限制，即須於初犯經觀察、勒戒或強制戒治釋放後，五年內
    均無施用毒品之行為，始能認其前所實施之觀察、勒戒或強
    制戒治已足遮斷毒癮，而得於五年後再犯時，再予適用初犯
    之規定，重行觀察、勒戒等程序。倘五年內已經再犯，被依
    法追訴處罰，縱其第三次（或第三次以上）施用毒品之時間
    在初犯釋放五年以後，即與「五年後再犯」之情形有別，且
    因已於「五年內再犯」，顯見其再犯率甚高，原實施觀察、
    勒戒或強制戒治，已無法收其實效，而無五年戒斷期之存在
    ，自無再經觀察、勒戒及強制戒治之必要，應由檢察官逕行
    起訴，始符毒品危害防制條例修正之本旨（參照最高法院九
    十五年度台非字第五九號、九十五年度台上字第一０七一號
    判決及最高法院九十五年五月九日九十五年度第七次刑庭會
    議決定）。查被告於八十九年間因施用毒品案件，經臺灣臺
    東地方法院以八十九年度毒聲字第二七四號裁定送觀察、勒
    戒後，經評定認有繼續施用毒品之傾向，經該院以八十九年
    度毒聲字第三二六裁定令入戒治處所施以強制戒治，於九十
    年六月二十九日戒治期滿，於同年六月三十日出所，於九十
    年七月四日由臺灣臺東地方法院檢察署檢察官以九十年度戒
    毒偵字第五九號為不起訴處分確定。被告復於九十三年間因
    施用毒品案件，經臺灣南投地方法院以九十三年度訴字第六
    五六號判決判處有期徒刑八月確定，於九十四年十一月二十
    四日縮刑期滿執行完畢之事實，有臺灣高等法院被告前案紀
    錄表及全國施用毒品案件紀錄表各一份在卷為憑，是被告前
    因施用毒品案件，經強制戒治執行完畢後，曾於五年內再度
    施用毒品並依法追訴處罰，縱其於本案之施用毒品犯罪時間
    距離先前強制戒治執行完畢釋放已逾五年，仍不合於「五年
    後再犯」之規定，且因被告已於「五年內再犯」，顯見其再
    犯率甚高，即應依毒品危害防制條例第十條之規定處罰，應
    予依法論科。綜上所述，本案事證明確，被告犯行洵堪認定
    。
四、按海洛因係毒品危害防制條例第二條第二項第一款所規定之
    第一級毒品，不得非法持有、施用，被告違反上開規定，非
    法持有進而施用海洛因，核被告所為，係犯毒品危害防制條
    例第十條第一項之施用第一級毒品罪。至於被告非法持有第
    一級毒品之低度行為，已被其非法施用第一級毒品之高度行
    為所吸收，應不另論罪。查被告於九十三年間因施用毒品案
    件，經臺灣南投地方法院以九十三年度訴字第六五六號判決
    判處有期徒刑八月確定，於九十四年十一月二十四日縮刑期
    滿執行完畢等情，有臺灣高等法院被告前案記錄表一件附卷
    為憑，被告於受有期徒刑之執行完畢後，於五年以內故意再
    犯本件有期徒刑以上之罪，為累犯，應依刑法第四十七條第
    一項規定，加重其刑。
五、原審認被告犯行事證明確，依據上述理由，適用毒品危害防
    制條例第十條第一項，刑法第十一條前段、第四十七條第一
    項之規定，並審酌被告有施用毒品之前科紀錄，前因施用毒
    品犯行經觀察勒戒、強制戒治及徒刑之執行後，竟仍故態復
    萌，復行施用毒品不輟，無視於毒品對於自身健康之戕害及
    國家對於杜絕毒品犯罪之禁令，惟衡酌施用毒品係屬自戕行
    為，被告犯罪手段尚屬平和，本件施用第一級毒品之次數為
    一次，被告犯後坦承犯行，態度良好等一切情狀，量處有期
    徒刑十月，以示懲儆。復審酌扣案之海洛因一小包（淨重０
    點０五公克），屬毒品危害防制條例第二條第二項所管制之
    第一級毒品，不論屬於犯人與否，應依毒品危害防制條例第
    十八條第一項前段之規定沒收銷燬之。另按法務部調查局鑑
    定海洛因時，一般係以傾倒之方式，將包裝袋內之海洛因倒
    出與包裝袋分離而稱重，必要時亦會輔以刮杓取袋內粉末，
    然無論依上述何種方式分離，包裝袋內均會有極微量洛因殘
    留，業經法務部調查局於九十三年三月十九日以調科壹字第
    ０九三００一一三０六０號函示在案（見司法院編印法官辦
    理刑事案件參考手冊（一）第三三四頁）。本案扣案之海洛
    因一小包，檢驗結果空包裝重０點一八公克，當指依上述方
    式將包裝內海洛因與包裝袋分離所得到之包裝重，包裝袋內
    仍會有海洛因殘留。是用以包裝該包海洛因之包裝袋一只（
    重０點一八公克），若與其內所包裝之毒品析離時，其與該
    毒品所殘留之毒品難以析離，自應全部視為毒品，原審因此
    認為亦應依毒品危害防制條例第十八條第一項前段之規定宣
    告沒收銷燬（按原判決漏未記載空包裝袋之重量，由本院補
    充敘明）。經核原審判決認事用法核無違誤，量刑亦屬妥適
    。被告上訴意旨主張原審量刑過重，請從輕量刑云云，惟關
    於刑之量定，係實體法上賦予法院得為自由裁量之事項，倘
    其未有逾越法律所規定之範圍，或濫用其權限，即不得任意
    指摘為違法，原審量刑，已審酌被告之各種犯罪情狀，並無
    明顯失出、失入之處，被告上訴意旨主張原審量刑過重，請
    從輕量刑云云，為無理由，應予以駁回。
據上論斷，應依刑事訴訟法第三百七十一條、第三百六十八條，
判決如主文。
本案經檢察官甲○○到庭執行職務。
中　　華　　民　　國　　96　　年　　6 　　月　　28　　日
            刑事第十一庭　審判長法　官　陳　朱　貴
                                法　官　何　志　通
                                法　官　胡　文　傑
上列正本證明與原本無異。
如不服本判決應於收受送達後十日內向本院提出上訴書狀，其未
敘述上訴之理由者並得於提起上訴後十日內向本院補提理由書（
均須按他造當事人之人數附繕本）。
                                書記官  陳　文  琴
中　　華　　民　　國　　96　　年　　6 　　月　　28　　日
